最高法院刑事判決　　　　　　　一○○年度台非字第一六三號
上　訴　人　最高法院檢察署檢察總長
被　　　告　張選仁
上列上訴人因被告違反毒品危害防制條例案件，對於台灣屏東地
方法院中華民國九十九年六月三十日第一審簡易判決（九十九年
度簡字第一一五八號，聲請簡易判決處刑案號：台灣屏東地方法
院檢察署九十九年度毒偵字第八八六號），認為違法，提起非常
上訴，本院判決如下：
    主  文
上訴駁回。
    理  由
非常上訴理由稱：「一、按判決不適用法則或適用不當者，為違
背法令，刑事訴訟法第三百七十八條定有明文。又依法應於審判
期日調查之證據未予調查，致適用法令違誤，而顯然於判決有影
響者，該項確定判決即屬違背法令，得提起非常上訴，亦經司法
院大法官會議著有釋字第一八一號解釋可稽。如事實審法院對於
被告有無累犯之事實，應否適用刑法第四十七條累犯之規定加重
其刑，即屬法院認定事實與適用法律之基礎事項，客觀上有其調
查之必要，應依職權加以調查，倘被告並非累犯，而事實審並未
詳加調查，致判決時依累犯之規定論處，即屬刑事訴訟法第三百
七十九條第十款規定依法應於審判期日調查之證據而未予調查，
其判決當然為違背法令。次按受徒刑之執行完畢，或一部之執行
而赦免後，五年以內故意再犯有期徒刑以上之罪者，方為累犯，
而所謂執行完畢，除在監獄執行期滿者外，如為假釋出獄，須在
無期徒刑滿二十年，或在有期徒刑所餘刑期內，未經撤銷假釋者
，其未執行之刑，始以已執行論，此觀刑法第四十七條、第七十
九條第一項前段之規定自明。二、經查：本件原判決以『張選仁
於民國八十八年間曾因施用毒品案件，經本院裁定送觀察、勒戒
，因認有繼續施用傾向，又由本院裁定送強制戒治，嗣經裁定停
止強制戒治，所餘戒治期間付保護管束，於八十九年十二月二日
因期滿執行完畢，並經台灣屏東地方法院檢察署檢察官以八十九
年度戒毒偵字第四八三號為不起訴處分確定。又曾犯如下各罪：
(一)於九十四年間因施用第二級毒品案件，經本院以九十四年度易
字第二八一號判決判處有期徒刑一年確定；(二)因施用第一級毒品
案件，經台灣高等法院高雄分院以九十四年度上訴字第一三五三
號判決判處有期徒刑一年八月確定；(三)又因違反槍砲彈藥刀械管
制條例案件，經台灣高等法院高雄分院以九十六年度上訴字第四
三０號判決判處有期徒刑三年四月，併科罰金新台幣五萬元，罰
金如易服勞役以新台幣二千元折算一日確定，嗣因九十六年減刑
，前述(一)、(二)所述之罪經本院以九十六年度聲減字第一八六七號
裁定各減為有期徒刑六月、十月，並與其所犯上揭(三)所述之罪所
處之刑定執行刑為有期徒刑四年六月確定，於九十八年五月五日
假釋出監，甫於九十九年四月一日假釋期滿未經撤銷，以執行完
畢論』為由，而論被告以累犯。惟被告於假釋期間之九十八年八
月三日某時許，又施用第二級毒品甲基安非他命一次，經台灣屏
東地方法院以九十八年度易字第九八二號判決判處有期徒刑十月
（見原審卷第十九頁），於九十九年七月二十一日經台灣高等法
院高雄分院以九十九年度上易字第六五二號判決駁回上訴確定，
被告因而遭法務部於九十九年十一月十八日，以法矯決字第０九
九九０五００六六號函撤銷假釋，並應執行前案之殘餘刑期十月
又二十五日，此有台灣屏東地方法院九十八年度易字第九八二號
判決、法務部撤銷受保護管束人假釋函、台灣屏東監獄報請撤銷
假釋報告表、台灣桃園地方法院檢察署檢察官執行指揮書、全國
刑案資料查註紀錄表及法務部全國檢察官線上查詢刑案人犯在監
所最新資料報表等可稽。是被告於九十九年四月十一日上午九時
許，再犯本件施用第二級毒品罪時，其上開違反毒品危害防制條
例及槍砲彈藥刀械管制條例等各罪均尚未執行完畢，原審誤認已
執行完畢而論被告以累犯，並加重其刑，揆之上揭說明，原判決
自有應於審判期日調查之證據未調查，致適用法則不當之違法，
而顯然於判決結果有所影響。案經確定，且於被告不利，爰依刑
事訴訟法第四百四十一條、第四百四十三條提起非常上訴，以資
糾正。」等語。
本院按：非常上訴，乃對於審判違背法令之確定判決所設之非常
救濟程序，以確定判決及與實體確定判決具有同等效力之確定裁
定為其訴訟客體，若非確定判決，自無對之提起非常上訴之餘地
。本件檢察官就被告張選仁於九十九年四月十一日上午九時許，
在其住所內施用第二級毒品甲基安非他命犯行，向台灣屏東地方
法院聲請以簡易判決處刑，經台灣屏東地方法院於九十九年六月
三十日以九十九年度簡字第一一五八號簡易判決論以累犯而判處
有期徒刑六月，如易科罰金，以新台幣一千元折算一日。被告不
服提起上訴，復經管轄第二審之台灣屏東地方法院合議庭以其上
訴為無理由，於九十九年十月二十七日以九十九年度簡上字第一
六０號判決上訴駁回確定，有全案卷宗可查。是該案件確定判決
，係台灣屏東地方法院九十九年度簡上字第一六０號判決，並非
同院九十九年度簡字第一一五八號簡易判決，上訴人逕對該簡易
判決提起非常上訴，揆諸前揭說明，為無理由，應予駁回。
據上論結，應依刑事訴訟法第四百四十六條，判決如主文。
中    華    民    國  一○○  年    六    月  二十三  日
                      最高法院刑事第一庭
                          審判長法官  董  明  霈  
                                法官  張  清  埤  
                                法官  張  祺  祥  
                                法官  林  勤  純  
                                法官  周  煙  平  
本件正本證明與原本無異
                                      書  記  官  
中    華    民    國  一○○  年    六    月  二十四  日
                                                    Ｍ